臺灣臺北地方法院民事判決　九十年保險字第二二○號
　　原　　　告　己○○
　　　　　　　　丁○○
　　訴訟代理人　戊○○
　　送達代收人　丙○○
　　被　　　告　國華產物保險股份有限公司
　　法定代理人　乙○○
　　訴訟代理人　甲○○
右當事人間請求損害賠償事件，本院判決如左：
    主      文
被告應給付原告新台幣玖拾萬仟佰拾元，及自民國九十年十二月二十六日
起至清償日止，按年息百分之六計算之利息。
原告其餘之訴駁回。
訴訟費用由被告負擔三分之二，餘由原告負擔。
    事實及理由
一、原告起訴主張：其子張春旭於民國八十九年十月二十七日騎乘訴外人林秀玉所有
    之機車，與訴外人江永建駕駛之車輛發生車禍死亡。查林秀玉就其上開機車向被
    告投保有強制責任險，該保險契約雖已於八十九年十月十八日到期，然保險契約
    條款約定，被告應於保險期間屆滿一個月前以書面通知被保險人續保，如怠於通
    知而於原保險期間屆滿後三十日內發生保險事故，被告仍須負賠償責任，但被保
    險人應辦妥續保手續，其始期追溯自原保險期間屆滿之時。經原告向林秀玉及被
    告查證，被告始終無法證明其確有通知林秀玉續保，且林秀玉亦已於八十九年十
    一月辦妥續保手續，依上開約定，被告仍須負給付保險金之責任。又原告為張春
    旭之父母，依保險契約約定為受益人，爰依保險契約關係請求被告給付如聲明所
    示等語。並聲明：被告應給付原告新台幣（下同）一百四十萬元，及自八十九年
    十月二十七日起至清償日止，按年息百分之六計算之利息。
二、被告則以：（一）其於保險契約屆滿前四十五日，即依被保險人所留最後通訊地
    址寄發續保通知，八十九年度續保通知係由被告將被保險人資料彙整，交由訴外
    人文昇印刷廠有限公司直接列印寄發予被保險人。基於成本考量，續保通知均以
    平信送達，不能因被告無法出示寄件證明，其認定被告怠於通知。（二）縱認被
    告應給付保險金，亦應由被保險人林秀玉請求等語，資為抗辯。並聲明：原告之
    訴駁回。
三、兩造不爭執之事實：
（一）原告之子張春旭於八十九年十月二十七日騎乘訴外人林秀玉所有之機車，與訴
      外人江永建駕駛之車輛發生車禍死亡。
（二）林秀玉就其上開機車向被告投保有強制責任險，死亡事故之保險金額為一百四
      十萬元，惟該保險契約已於八十九年十月十八日到期。
（三）林秀玉於八十九年底向被告辦妥續保手續。
四、得心證之理由：
（一）查被告與被保險人林秀玉訂立之「強制汽車責任保險單條款」第六條第二項約
      定：「本公司（指被告）應於保險期間屆滿一個月前以書面通知被保險人（指
      林秀玉）續保、如怠於通知而於原保險期間屆滿後三十日內發生保險事故，本
      公司仍需負賠償責任，但被保險人應辦妥續保手續，其始期追溯自原保險期間
      屆滿之時」，有該保險單條款在卷可稽。本件被保險人林秀玉與被告間原保險
      契約屆滿日為八十九年十月十八日，而訴外人張春旭係於八十九年十月二十七
      日騎乘被保險人林秀玉所有之機車發生車禍死亡，均如前述，是保險事故之發
      生距離原保險期間屆滿日並未逾三十日；被告雖抗辯其曾於保險契約屆滿前四
      十五日以平信寄發續保通知予被保險人林秀玉，惟未舉證以實其說，自難遽採
      。今被保險人林秀玉既已於八十九年底辦妥續保手續，已如前述，則依上開保
      險單條款約定，被告自仍需負賠付保險金之責。
（二）次查，強制汽車責任保險之保險金係對保險契約之受益人給付，此觀諸上開保
      險單條款第三條「被保險人因所有、使用或管理被保險汽車發生汽車交通事故
      ，造成受害人體傷、殘廢或死亡者，不論被保險人有無過失，本公司依本保險
      契約之約定，對受益人給付保險金」之約定自明，被告抗辯本件保險金應由被
      保險人林秀玉請求，要屬無據。再者，死亡給付之受益人，為受害人之繼承人
      ，前揭保險單條款第二條第四項第三款有明文約定；查原告己○○為受害人張
      春旭之父，原告丁○○為受害人之母，有張春旭之戶籍謄本足佐，均為受害人
      張春旭之繼承人，自亦為系爭保險契約之受益人；至原告主張其請領戶籍謄本
      時，始發現張春旭之配偶欄登記有大陸地區人民李紅霞，惟李紅霞係於八十八
      年十一月一日第一次入境台灣，於八十九年三月八日離開台灣，此後即未再入
      境，而張春旭僅曾於八十八年八月二十六日至同年九月十日前往大陸地區，停
      留約十五天，且原告從未謀識李紅霞，是可推知張春旭與李紅霞間之婚姻關係
      應不存在，李紅霞並非張春旭之繼承人等語，固據提出入出國日期證明書為證
      ，惟按被繼承人之配偶依民法第一千一百三十八條規定，為法定繼承人，復按
      兩岸人民結婚之方式及其他要件，依行為地之規定，台灣地區與大陸地區人民
      關係條例第五十二條定有明文，而中華人民共和國婚姻法第八條規定，「要求
      結婚的男女雙方必須親自到婚姻登記機關進行結婚登記。符合本法規定的，予
      以登記，發給結婚證。取得結婚證，即確立夫妻關係」。查李紅霞與張春旭既
      已於八十八年九月七日在大陸地區湖南省長沙市人民政府婚姻登記處登記結婚
      ，有原告提出之結婚公證書附卷可佐，是依上開行為地法律，張春旭與李紅霞
      已有婚姻關係存在，李紅霞亦為張春旭之繼承人而為系爭保險契約之受益人。
      綜上所述，系爭保險契約之受益人計有原告及李紅霞共三人，保險給付應由該
      三人均分，從而，原告本於保險契約，僅得請求被告給付其三分之二的保險金
      即九十三萬三千三百三十三元（元以下四捨五入）。再按給付有確定期限者，
      債務人自期限屆滿時起，始負遲延責任，民法第二百二十九條第一項定有明文
      。查前開保險單條款第二十三條第二項約定，被告應於收齊理賠申請文件後五
      日內確定賠償金額，並於賠償金額確定後十日內給付保險金，遲延利息以年利
      一分計算，本件原告既未舉證證明其於八十九年十月二十七日前曾備齊申請理
      賠文件向被告請求給付保險金，是其請求自八十九年十月二十七日起計算遲延
      利息，即無所據，仍應自起訴狀繕本送達翌日即九十年十二月二十六日起算遲
      延利息。綜上所述，原告請求被告給付保險金九十三萬三千三百三十三元，及
      自九十年十二月二十六日起至清償日止，按年息百分之六計算之利息，為有理
      由，應予准許；逾此部分之請求則無理由，應予駁回。
（三）原告雖於聲明中記載請求本院依職權宣告假執行，惟本件並非民事訴訟法第三
      百八十九條第一項各款所列之訴訟，無由依職權宣告假執行，併此敘明。
五、訴訟費用負擔之依據：民事訴訟法第七十九條但書、第八十五條第一項前段。
中　　　華　　　民　　　國　　九十一　　年　　　三　　　月　　 二十　　 日
                                            民事第五庭法      官　歐陽漢菁
右為正本係照原本作成
如對本判決上訴須於判決送達後二十日內向本院提出上訴狀
中　　　華　　　民　　　國　　九十一　　年　　　三　　　月　　 二十　　 日
　　　　　　　　　　　　　　　　　　　　　　　　　　　法院書記官　曾寶生
